臺灣高等法院臺中分院刑事判決
                                   110年度上更一字第31號
上  訴  人  臺灣臺中地方檢察署檢察官
上  訴  人
即  被  告  許少緯


上列上訴人因被告加重詐欺等案件，不服臺灣臺中地方法院108
年度訴字第797號中華民國108年11月6日第一審判決（起訴案號
：臺灣臺中地方檢察署108年度偵字第4600號），提起上訴，本
院判決後，經最高法院第一次發回更審，本院判決如下：
    主  文
原判決撤銷。
許少緯犯如附表所示之罪，各處如附表所示之刑及沒收。應執行
有期徒刑壹年肆月。
    事  實
一、許少緯僅因缺錢花用，可預見真實姓名年籍均不詳，綽號「
    寶馬」之成年人，指示其前往便利商店領取他人包裹，再將
    包裹交給綽號「寶馬」所指定之他人，因此可獲得高額報酬
    ，可能係遂行詐欺取財犯行之三人以上詐欺集團，而屬具有
    持續性及牟利性犯罪組織，縱使領取包裹之行為係詐欺集團
    犯罪組織遂行加重詐欺取財之一部分，發生仍不違背其本意
    之情況下，意圖為自己或第三人不法所有，基於參與犯罪組
    織及三人以上詐欺取財之不確定故意，自民國108年1月22日
    起，加入「寶馬」之詐欺集團，擔任領取他人金融帳戶存摺
    及提款卡之「收簿手」，並以其所有之門號0000000000號行
    動電話作為聯繫工具，依「寶馬」之指示，前往指定地點，
    領取內含所屬成年詐欺犯罪組織成員以不詳方式收購、取得
    、詐得之他人金融帳戶存摺及提款卡之包裹，供「寶馬」之
    詐欺犯罪組織使用，並約定每領取1件包裹可獲得新臺幣（
    下同）1,000元之報酬。詳情如下：
(一)由該詐欺犯罪組織成員先於108年1月11日下午4時許，以「
    李雯婷」之名義，透過LINE通訊軟體張貼求職廣告，施佳玲
    瀏覽該廣告後，乃依指示加入為好友，該詐欺犯罪組織成員
    並向施佳玲佯稱僅需提供帳戶資料即可拿到現金云云，致施
    佳玲陷於錯誤，即於108年1月22日下午 5時42分許，在屏東
    縣○○鎮○○路000 號統一超商內，透過交貨便服務，依指示將
    其開立申辦之中華郵政股份有限公司○○郵局帳號0000000000
    0000號帳戶（下稱○○郵局帳戶）、中國信託商業銀行帳號00
    00000000000號帳戶、玉山商業銀行帳號0000000000000號帳
    戶及臺灣銀行帳號000000000000號帳戶之存摺及提款卡，寄
    送至指定之臺中市○○區○○○○街000號1樓之統一超商墩正門市
    （施佳玲涉嫌幫助詐欺取財部分，另經臺灣屏東地方檢察署
    檢察官以108 年度偵字第2354號案件偵辦中）。嗣許少緯即
    依「寶馬」之指示，於108年 1月24日上午6時30分許，前往
    統一超商墩正門市，向店員領取施佳玲所寄送，含有前揭金
    融帳戶存摺、提款卡等帳戶資料之包裹後，旋於同日上午 8
    時許，在臺中市西屯區某麥當勞，將所領取之上開包裹交予
    「寶馬」指示前來收取之人，並獲取 2,000元之報酬。俟該
    詐欺犯罪組織成員取得施佳玲之前揭帳戶資料後，遂於108
    年 1月24日下午1時許，透過LINE通訊軟體與劉○春通話，佯
    稱係其表妹羅○珍，並向劉○春詐稱：因投資需錢孔急云云，
    致劉○春陷於錯誤，旋於同日下午 1時46分許，依指示匯款 
    6萬元至施佳玲上開○○郵局帳戶內，並隨即遭所屬成年詐欺
    犯罪組織成員提領一空。
(二)由該詐欺犯罪組織成員先於108年1月23日前之某時許，以「
    黃怡婷」、「陳麗麗」之名義，透過臉書、LINE通訊軟體張
    貼求職廣告，張○○於108年1月23日某時許，瀏覽該廣告後，
    乃依指示加入為LINE通訊軟體好友，該詐欺犯罪組織成員遂
    透過LINE通訊軟體，向張○○佯稱：渠等係線上運動投注站，
    有大筆資金流動，需租用帳戶，租用每本帳戶以每10天為1
    期，每期1萬元，月領 3萬元云云，惟張○○知悉此乃詐欺集
    團詐騙民眾帳戶之慣用手法，遂假意答應提供帳戶，並於同
    日某時許，依指示將其所申辦之玉山商業銀行帳號00000000
    00000 號帳戶（下稱○○銀行帳戶）之存摺，寄送至指定之臺
    中市○○區○○區○○路00○0 號統一超商工業門市。嗣許少緯依
    「寶馬」之指示，於108年 1月25日下午1時17分許，前往統
    一超商工業門市後，即基於行使偽造私文書之犯意，未經「
    吳朝陽」之同意或授權，冒用「吳朝陽」之名義，在代收款
    專用繳款證明（門市聯）之簽收單（下稱系爭簽收單）消費
    者簽名欄位上偽簽「吳朝陽」之署押 1枚，偽造作成不實簽
    收單之私文書後，持交不知情之統一超商工業門市店員而行
    使之，致店員誤信被告確為有權收受包裹之人，而陷於錯誤
    ，將含有張○○前揭○○銀行帳戶存摺之包裹1 件交由許少緯收
    受，足生損害於「吳朝陽」。待許少緯領取張○○所寄送之前
    揭包裹後，旋遭埋伏之員警當場查獲，並扣得許少緯所有，
    供其犯本案犯罪所用之門號0000000000號行動電話1 支（含
    SIM卡1枚），及張○○前揭○○銀行帳戶存摺1本（已發還），
    而悉上情。
二、案經臺中市政府警察局第五分局報告臺灣臺中地方檢察署檢
    察官偵查起訴。
    理  由
一、證據能力部分：
    本判決所引用之各項據以認定事實之傳聞證據，上訴人即被
    告許少緯（下稱被告）及檢察官於原審及本院前審言詞辯論
    終結前，均不爭執而未曾聲明異議，本院審酌該等言詞及書
    面陳述作成時之情況，並無出於非任意性或不正取供，或違
    法或不當情事，且客觀上亦無不可信之情況，堪認為適當，
    依刑事訴訟法第159條之5之規定，應認均有證據能力。至於
    以下所引用之非供述證據，經本院於審理時依法踐行調查證
    據程序，與本案待證事實具有自然之關聯性，且無證據證明
    係公務員違法取得之物，自得作為證據。
二、認定犯罪事實所憑之證據及理由：
    被告經本院合法傳喚未到庭，於原審及本院前審坦承有於事
    實欄一(一)、(二)所示之時間，前往上開地點領取包裹，及
    在事實欄一(二)所示之系爭簽收單上簽署「吳朝陽」署名等
    事實，惟矢口否認有何參與犯罪組織、3 人以上共同犯詐欺
    取財、3 人以上共同犯詐欺取財未遂及行使偽造私文書之犯
    行，辯稱：我只是應徵工作去收包裹，不是詐騙集團的成員
    ，於108年1月23日開始幫「寶馬」領包裹，做到25日，一開
    始不知道包裹裡是什麼東西，第2 天就猜應該是存摺，還是
    繼續領包裹，因為缺錢沒有工作，是「寶馬」指示我簽名的
    等語。經查：
(一)被告依「寶馬」之指示，於108年 1月24日上午6時30分許，
    前往統一超商墩正門市，向店員領取被害人施佳玲所寄送，
    含有前揭金融帳戶之存摺、提款卡等帳戶資料之包裹，及於
    108年1月25日下午 1時17分許，前往統一超商工業門市，向
    店員領取被害人張○○所寄送，含有前揭○○銀行帳戶存摺之包
    裹，並在系爭簽收單上簽署「吳朝陽」之署名 1枚，其於領
    取完畢後，旋遭埋伏之員警當場查獲等情，為被告所不否認
    ，且有自願受搜索同意書、臺中市政府警察局第五分局搜索
    扣押筆錄、扣押物品目錄表、扣押物品收據、具領人張○○之
    贓物認領保管單、系爭簽收單影本、代收款專用繳款證明（
    顧客聯）、車輛詳細資料報表、統一超商貨態查詢系統各1
    份、現場查獲照片4張、被告與「寶馬」之微信通訊軟體對
    話紀錄翻拍照片26張、監視器翻拍照片15張（見偵字第4600
    號偵卷第35至50頁、61至77、89，108 年度偵字第9598號偵
    卷第35至49、87頁）在卷可憑，復有門號0000000000號行動
    電話1支（含SIM卡1枚）、現金3,000元扣案可稽，是上開事
    實，應堪認定。又「寶馬」所屬成年詐欺犯罪組織成員於上
    開時間，分別向被害人施佳玲、張○○施以詐術，被害人施佳
    玲因陷於錯誤，於前揭時間，依指示寄送其申辦之上開金融
    帳戶之存摺、提款卡至指定地點；被害人劉○春因陷於錯誤
    ，於前揭時間，依指示匯款 6萬元至施佳玲上開○○郵局帳戶
    內，並隨即遭提領等各情，為被告所不否認，核與證人即被
    害人張○○於警詢及偵查中；證人即被害人劉○春、施佳玲於
    警詢時之證述相符（見108 年度偵字第4600號偵卷第29至33
    、125至126頁，108 年度偵字第9598號偵卷第61至63、93至
    95頁），且有被害人施佳玲之○○郵局帳戶個資檢視、桃園市
    政府警察局中壢分局中福派出所受理刑事案件報案三聯單、
    受理各類案件紀錄表、受理詐騙帳戶通報警示簡便格式表、
    內政部警政署反詐騙案件紀錄表、被害人劉○春提供之郵政
    入戶匯款申請書、統一超商貨態查詢系統、內政部警政署反
    詐騙諮詢專線紀錄表、屏東縣政府警察局潮州分局光華派出
    所受理刑事案件報案三聯單、受理各類案件紀錄表、被害人
    施佳玲之LINE通訊軟體對話紀錄各 1份、統一超商交貨便服
    務單 2紙、被害人劉○春提出之LINE通訊軟體對話截圖 4張
    （見108年度偵字第4600號偵卷第53頁，108年度偵字第9598
    號偵卷第57、69至75、79至83、87至90、97至99、107至137
    頁）在卷可佐。是上開事實，亦堪認定。
(二)被告固以前開情詞置辯。然被告於偵查、原審準備程序時均
    自承：是「寶馬」的陌生人叫我去領包裹的，我一開始在社
    團加「寶馬」為好友，「寶馬」要我寄存摺及提款卡，但我
    拒絕，後來隔幾個小時，「寶馬」就請我幫他收包裹，因我
    缺錢又沒有工作，我就去收包裹、領取1件包裹可以拿到1,0
    00元等語（見108年度偵字第4600號偵卷第99至100頁，原審
    卷第39、55頁）。又被告於107年3月間，因提供其金融帳戶
    之存摺及提款卡予他人使用，涉犯洗錢及幫助詐欺取財部分
    ，業經臺灣彰化地方檢察署檢察官以108 年度偵字第2997、
    3583號聲請簡易判決處刑，經臺灣彰化地方法院以108 年度
    金簡字第39號判決處有期徒刑4月，並由該院以108年度金簡
    上字第 8號駁回其上訴確定等情，有上開聲請簡易判決處刑
    書、臺灣高等法院被告前案紀錄表各 1份在卷可稽，則被告
    既已知悉提供個人金融帳戶之存摺、提款卡等帳戶資料，可
    能被不法詐欺犯罪組織所利用，且亦曾拒絕「寶馬」寄送金
    融帳戶存摺、提款卡之要求，當可預見「寶馬」所從事者可
    能為詐欺之犯罪。再被告於偵查、原審復供稱：我於第 1日
    即23日當天去臺南收 2個包裹，因為是用紙箱裝的，看不出
    是什麼東西，我24日去臺中市南屯區領包裹時，就有猜到包
    裹內可能是存摺，我將包裹跟我的皮包放在一起時，就覺得
    摸起來是存摺，且因為「寶馬」一開始有叫我寄存摺，所以
    我猜包裹內應該是存摺，但因為缺錢，所以25日又繼續去領
    包裹等語（見108年度偵字第4600號偵卷第99至100頁，原審
    卷第39、55、76頁），另觀諸被告與「寶馬」之微信通訊軟
    體對話紀錄翻拍照片26張（見108 年度偵字第4600號偵卷第
    65至77頁），「寶馬」於對話中雖未言明包裹之內容物為何
    ，然係在密集時間內，多次要求被告前往不同地點、以不同
    收件人名義領取包裹，且催促被告儘速領取，並需立即回覆
    領取進度，則被告至遲於108年1月24日領取包裹時，即已猜
    測包裹之內容物應係他人金融帳戶之存摺、提款卡，且依其
    取件之頻率及狀態，與一般單純代為領取包裹者，顯有不同
    ，再參以被告領取1件包裹即可獲取1,000元高報酬，茍非所
    欲領取之物品涉及不法，且寄件或收件之一方有意隱瞞身分
    及相關識別資料以規避稽查，衡情應無另以相當報酬刻意委
    請專人領取包裹之必要等情。可見被告就所領取之包裹內容
    物已可預見可能係供詐欺犯罪組織所用仍予領取而不違背其
    供「寶馬」所屬詐欺集團使用之本意而參與該詐欺犯罪組織
    ，並擔任負責領取他人金融帳戶存摺及提款卡之「收簿手」
    。被告前揭所辯，係卸責之詞，不足採信。
(三)按共同實行犯罪行為之人，在合同意思範圍以內，各自分擔
    犯罪行為之一部，相互利用他人之行為，以達其犯罪之目的
    者，即應對於全部所發生之結果，共同負責；且共同正犯之
    意思聯絡，原不以數人間直接發生者為限，即有間接之聯絡
    者，亦包括在內，如甲分別邀約乙、丙犯罪，雖乙、丙間彼
    此並無直接之聯絡，亦無礙於其為共同正犯之成立（最高法
    院77年台上字第2135號判決意旨參照）。而電話詐騙此一新
    型社會犯罪型態，自收購人頭帳戶、行動電話門號、撥打電
    話實行詐騙、指定被害人匯款帳戶、自人頭帳戶提領款項、
    取贓分贓等階段，乃係需由多人縝密分工方能完成之集團性
    犯罪。查本件被告固未實際參與詐騙被害人財物之行為，惟
    負責擔任領取金融帳戶存摺、提款卡等帳戶資料之包裹，屬
    集團成員基於共同犯意聯絡所為之行為分擔，被告前揭參與
    部分既為該詐欺集團犯罪歷程不可或缺之重要環節，足認被
    告係以自己共同犯罪之意思，分擔集團內之部分犯罪行為，
    並相互利用彼此之部分犯罪行為，以完成整體之犯罪計畫，
    是被告所為顯係基於正犯之犯意共同參與該詐欺犯罪組織之
    運作，而屬正犯之行為無疑。
(四)綜上所述，本件事證皆明確，被告上開犯行均堪認定，應予
    依法論科。
三、論罪：
(一)按組織犯罪防制條例所稱犯罪組織，指3 人以上，以實施強
    暴、脅迫、詐術、恐嚇為手段或最重本刑逾5 年有期徒刑之
    刑之罪，所組成具有持續性或牟利性之有結構性組織；前項
    有結構性組織，指非為立即實施犯罪而隨意組成，不以具有
    名稱、規約、儀式、固定處所、成員持續參與或分工明確為
    必要，該條例第2條定有明文。又犯第339條詐欺罪而有3 人
    以上共同犯之者，為加重詐欺取財罪，刑法第339 條之4第1
    項第2款定有明文，即刑法第339條之4第1項第第2款係將「3
    人以上共同犯之」列為詐欺罪之加重要件。查本案被告許少
    緯係受「寶馬」之指示，前往上開地點領取含有他人金融帳
    戶存摺及提款卡之包裹，擔任「寶馬」所屬詐欺集團之「收
    簿手」，並將該包裹另交予綽號「寶馬」指示前來領取之人
    乙節，業據被告於原審供承（見原審卷第39頁），是該詐欺
    集團成員至少為3 人以上無訛。而該詐欺集團係以向被害人
    實施詐術詐取財物為目的，組織縝密，分工精細，自須投入
    相當之成本、時間，非為立即實施犯罪而隨意組成，足認被
    告加入之詐欺集團，屬3 人以上，以實施詐術為手段，所組
    成具有持續性及牟利性之有結構性組織，核與刑法第339 條
    之4第1項第2款加重詐欺取財罪，及組織犯罪防制條例第2條
    所定「犯罪組織」之構成要件俱相符。
(二)核被告就事實欄一(一)所為，係犯組織犯罪防制條例第3 條
    第1項後段之參與犯罪組織罪及刑法第339條之4第1項第2 款
    之三人以上共同詐欺取財罪；就犯罪事實欄一（二）所為，
    係犯刑法第216條、第210條之行使偽造私文書罪及同法第33
    9條之4第2項、第1項第 2款之三人以上共同詐欺取財未遂罪
    。公訴意旨固認被告就事實欄一（二）所為，除犯刑法第33
    9條之4第2項、第1項第 2款之加重詐欺取財未遂罪嫌外，另
    構成同法第339條之4第2項、第1項第3款（起訴書載為第4款
    ，經原審公訴檢察官當庭更正為第3 款）之加重詐欺取財未
    遂罪嫌，然被告於原審審理時供稱：我不知道對方是如何向
    被害人騙取帳戶資料等語（見原審卷第78頁），並衡以被告
    在該詐欺犯罪組織所擔任之角色分工，僅係依「寶馬」之指
    示，至指定地點收取他人金融帳戶之存摺、提款卡，尚難認
    其主觀上明知或可預見本案詐欺犯罪組織係以網際網路對公
    眾散布而犯詐欺取財之行為，而遽論以刑法第339 條之4第1
    項第3 款之加重條件，是公訴意旨此部分所述，容有誤會，
    併此敘明。
(三)按組織犯罪防制條例係藉由防制組織型態之犯罪活動為手段
    ，以達成維護社會秩序、保障人民權益之目的，乃於該條例
    第3條第1項前段與後段，分別對於「發起、主持、操縱、指
    揮」及「參與」犯罪組織者，依其情節不同而為處遇，行為
    人雖有其中一行為（如參與），不問其有否實施各該手段（
    如詐欺）之罪，均成立本罪。然在未經自首或有其他積極事
    實，足以證明其確已脫離或解散該組織之前，其違法行為，
    仍繼續存在，即為行為之繼續，而屬單純一罪，至行為終了
    時，仍論為一罪。又刑法上一行為而觸犯數罪名之想像競合
    犯存在之目的，在於避免對於同一不法要素予以過度評價。
    自然意義之數行為，得否評價為法律概念之一行為，應就客
    觀構成要件行為之重合情形、主觀意思活動之內容、所侵害
    之法益與行為間之關連性等要素，視個案情節依社會通念加
    以判斷。刑法刪除牽連犯之規定後，原認屬方法目的或原因
    結果，得評價為牽連犯之二犯罪行為間，如具有局部之同一
    性，或其行為著手實行階段可認為同一者，得認與一行為觸
    犯數罪名之要件相侔，依想像競合犯論擬。倘其實行之二行
    為，無局部之重疊，行為著手實行階段亦有明顯區隔，依社
    會通念難認屬同一行為者，應予分論併罰。因而，行為人以
    一參與詐欺犯罪組織，並分工加重詐欺行為，同時觸犯參與
    犯罪組織罪及加重詐欺取財罪，雖其參與犯罪組織之時、地
    與加重詐欺取財之時、地，在自然意義上非完全一致，然二
    者仍有部分合致，且犯罪目的單一，依一般社會通念，認應
    評價為一罪方符合刑罰公平原則，應屬想像競合犯，如予數
    罪併罰，反有過度評價之疑，實與人民法律感情不相契合。
    又刑罰要求適度之評價，俾對法益之侵害為正當之維護。因
    此，加重詐欺罪係侵害個人財產法益之犯罪，其罪數計算，
    以被害人數、被害次數之多寡，決定其犯罪之罪數；核與參
    與犯罪組織罪之侵害社會法益，因應以行為人所侵害之社會
    全體利益為準據，認定係成立一個犯罪行為，有所不同。是
    以倘若行為人於參與犯罪組織之繼續中，先後加重詐欺數人
    財物，因行為人僅為一參與組織行為，侵害一社會法益，應
    僅就首次犯行論以參與犯罪組織罪及加重詐欺罪之想像競合
    犯，而其後之犯行，乃為其參與組織之繼續行為，為避免重
    複評價，當無從將一參與犯罪組織行為割裂再另論一參與犯
    罪組織罪，而與其後所犯加重詐欺罪從一重論處之餘地。是
    被告事實欄一（一）所犯參與犯罪組織罪與三人以上共同詐
    欺取財罪間，應認有實行行為局部同一之情形，為想像競合
    犯，就此首次犯行，應依刑法第55條規定，從一重論以三人
    以上共同詐欺取財罪。公訴意旨雖僅就被告參與犯罪組織之
    犯行提起公訴，未就犯罪事實欄一（一）所示三人以上共同
    詐欺取財犯行起訴，且認參與犯罪組織罪與犯罪事實欄一（
    二）所示之三人以上共同詐欺取財未遂罪，應予分論併罰，
    然如上所述及目前已存卷證資料，本件被告就事實欄一（一
    ）所示被害人施佳玲、劉○春遭詐欺取財之犯行，既屬被告
    參與該詐欺犯罪組織後之首次詐欺取財犯行（無證據證明被
    告於108年1月23日所領取之包裹存有被害人），與前揭已起
    訴之參與犯罪組織部分，即有想像競合犯之裁判上一罪關係
    ，為起訴效力所及，本院自得併予審理，公訴意旨前揭所認
    ，容有誤會，附此敘明。
(四)被告就事實欄一（二）所示犯行，係以一行為同時觸犯行使
    偽造私文書罪及三人以上共同詐欺取財未遂罪，為想像競合
    犯，應依刑法第55條規定，從一重論以三人以上共同詐欺取
    財未遂罪。
(五)被告與「寶馬」及真實姓名年籍均不詳之其餘成年詐欺犯罪
    組織成員間，就事實欄一（一）、（二）所示三人以上共同
    犯詐欺取財、三人以上共同犯詐欺取財未遂部分，有犯意聯
    絡及行為分擔，並互相利用他方之行為，以完成共同犯罪之
    目的，應論以共同正犯。
(六)被告就事實欄一（一）所示三人以上共同詐欺取財罪及犯罪
    事實欄一（二）所示三人以上共同詐欺取財未遂罪，犯意各
    別，行為互殊，應予分別論處。
四、刑之減輕：被告就事實欄一（二）所示三人以上共同詐欺取
    財犯行部分，雖已著手詐欺取財行為之實行，惟被害人張○○
    察覺有異後，即報警處理，並未陷於錯誤，屬未遂犯，爰依
    刑法第25條第2項之規定，按既遂犯之刑減輕之。
五、撤銷改判之理由：原審法院認被告附表編號1、2罪證明確而
    予以論罪科刑，固非無見。然查：1.被告係基於不確定故意
    而為本件犯行，已如上述，原判決誤認係基於確定故意，尚
    有未洽。2.在系爭簽收單上偽造「吳朝陽」之署押並持以行
    使之事實，係事實欄一(二)而非事實欄一(一)之事實，自應
    於事實欄一(二)項下沒收，原判決於事實欄一(一)即附表編
    號 1項下沒收自有違誤。3.於想像競合犯之輕罪併有保安處
    分規定時，自得一併宣告，尚無法律割裂適用問題。本件原
    判決以被告所犯上開首次加重詐欺取財罪，與參與犯罪組織
    罪間，具想像競合犯關係，從一重之加重詐欺取財罪處斷，
    而以法律不能割裂適用原則，即謂不能依組織犯罪防制條例
    第3條第3項規定宣告刑前強制工作，自有不適用法則之違法
    。4.被告參加詐欺集團犯罪組織，觸犯組織犯罪防制條例第
    3條第1項後段參與犯罪組織罪，應視其行為之嚴重性、表現
    之危險性、對於未來行為之期待性，以及所採措施與預防矯
    治目的所需程度，於有預防矯治其社會危險性之必要，且符
    合比例原則之範圍內，始由法院依該條例第3條第3項規定，
    一併宣告刑前強制工作（最高法院108年度台上大字第2306
    號裁定意旨參照）。原判決未及依上開最高法院裁定意旨，
    裁量被告有無宣告強制工作之必要性，即以上述3.之理由論
    以被告不予宣告刑前強制工作，尚有未洽。檢察官上訴意旨
    認加重詐欺取財罪，與參與犯罪組織罪間，應以數罪論處，
    雖無理由，而認原判決遽以從一重之加重詐欺取財罪處斷即
    謂不能依組織犯罪防制條例第3條第3項規定宣告刑前強制工
    作，則為有理由；又雖被告執詞上訴否認犯行，並無理由，
    亦如上述，惟其係基於不確定故意而為，情節較確定故意為
    輕，是其主張從輕量刑則有理由，且原判決又有檢察官上訴
    及上揭瑕疵可指，已無法維持，自應由本院予以撤銷改判。
六、量刑：爰以行為人之責任為基礎，審酌被告正值青壯年，不
    思循正當途徑獲取財物，反基於不確定故意加入「寶馬」所
    屬之詐欺犯罪組織，擔任領取他人金融帳戶存摺及提款卡之
    「收簿手」，以非法方法圖謀不法所得，詐取被害人財物，
    嚴重影響社會治安，且否認犯行，復未能與被害人等達成和
    解，犯後態度不佳、所為實不足取，惟考量被告加入詐欺犯
    罪組織之時間不長，亦非主要犯罪首腦，並衡酌被告自陳高
    中肄業之智識程度，現為臨時工、日薪1,000 多元、家庭狀
    況貧寒等生活狀況，及其犯罪之動機、目的、手段、被害人
    受害程度等一切情狀，各量處如附表所示之刑，並定其應執
    行刑為如主文所示。
七、不予宣告強制工作：
(一)按對犯組織犯罪防制條例第3條第1項之參與犯罪組織罪者，
    應視其行為之嚴重性、表現之危險性、對於未來行為之期待
    性，以及所採措施與預防矯治目的所需程度，於有預防矯治
    其社會危險性之必要，且符合比例原則之範圍內，始由法院
    依該條例第3條第3項規定，對被告宣付刑前強制工作，以符
    合該規定之立法本旨，避免流於嚴苛。
(二)經查被告本案之前雖有出租帳戶之犯行，此有臺灣高等法院
    被告前案紀錄表可稽，惟本案為其等第一次參與詐欺犯罪組
    織，且參與之犯罪期間非長，聽命於管理階層之指揮命令，
    擔任組織之下層地位（收簿手），尚難認其參與犯罪組織之
    情節嚴重，表現出之主觀惡性及危險傾向非高；亦無以犯罪
    所得資為生活之重要來源，而難認係常業性犯罪或係因遊蕩
    或懶惰成習而犯罪，且無證據足認其有實行詐欺犯行之習慣
    ，又被告現在有臨時工之工作，對其回歸正常社會生活，憑
    藉正當工作以謀生，自有期待可能性；而其因本件犯行所受
    有期徒刑之宣告，與其犯行之可非難性核屬相當，應可使其
    記取教訓，並達懲罰、矯治其再犯危險性之目的及特別預防
    之效果，合乎依憲法比例原則之規範。從而，本院認被告本
    件尚未達須以保安處分預防矯治之程度而有施以強制工作之
    必要，爰裁量被告不予宣告強制工作。
八、沒收部分：
(一)扣案之門號0000000000號行動電話1支（含SIM卡 1枚），為
    被告所有，且係被告與「寶馬」聯繫之工具，業據被告陳稱
    在卷（見原審第76頁），為供本案犯罪所用之物，爰依刑法
    第38條第2項前段規定，宣告沒收之。
(二)扣案之現金3,000元為被告於108年 1月23日、同年月24日領
    取包裹所獲得之報酬，其中108年1月23日之報酬為1,000 元
    ，同年月24日之報酬為2,000 元乙節，為被告自陳在卷（見
    原審卷第76頁），是被告獲取之報酬2,000 元，為其就犯罪
    事實欄一（一）所示犯行之犯罪所得，應依刑法第38 條之1
    第1項前段之規定諭知沒收。至就扣案之1,000元部分，固亦
    為「寶馬」所交付之報酬，然與本案無涉，復非違禁物，爰
    不為沒收之諭知，併此敘明。
(三)被告於事實欄一（二）所示時間，在系爭簽收單消費者簽名
    欄位上偽造之「吳朝陽」署名 1枚，核屬偽造之署押，不問
    屬於犯人與否，應依刑法第219條規定於附表編號2項下宣告
    沒收。至偽造之系爭簽收單1 張，業已持向統一超商店員行
    使而交付，非屬被告所有，爰不為沒收之諭知，併此敘明。
九、被告於本院審理時經合法傳喚，無正當之理由不到庭，爰依
    刑事訴訟法第371 條之規定，不待其陳述，逕行判決，併此
    敘明。
據上論斷，應依刑事訴訟法第371條、第369條第1項前段、第364
條、第299條第1項前段，組織犯罪防制條例第3條第1項後段，刑
法第11條前段、第28條、第339條之4第1項第2款、第 2項、第25
條第2項、第55條、第51條第5款、第219條、第38條第2項前段、
第38條之1第1項前段，刑法施行法第1條之1，判決如主文。
本案經檢察官廖育賢提起公訴，檢察官洪志明提起上訴，檢察官
謝名冠到庭執行職務。
中　　華　　民　　國　 110　　年　　3 　　月　　31　　日
            刑事第二庭    審判長法　官  何　志　通
                                法　官  許  月  馨
                                法　官  吳  進  發
以上正本證明與原本無異。     
如不服本判決應於收受送達後二十日內向本院提出上訴書狀，其
未敘述上訴之理由者，並得於提起上訴後二十日內向本院補提理
由書（均須按他造當事人之人數附繕本）「切勿逕送上級法院」
。                              　　　　　　　　　　　
                                書記官  詹  雅  婷

中　　華　　民　　國　 110　　年　　3 　　月　　31　　日

附錄本案論罪科刑法條：
組織犯罪防制條例第3條第1項
發起、主持、操縱或指揮犯罪組織者，處 3 年以上 10 年以下
有期徒刑，得併科新臺幣 1 億元以下罰金；參與者，處 6 月以
上 5 年以下有期徒刑，得併科新臺幣 1 千萬元以下罰金。但參
與情節輕微者，得減輕或免除其刑。

中華民國刑法第339條之4
犯第 339 條詐欺罪而有下列情形之一者，處 1 年以上 7 年以
下有期徒刑，得併科 1 百萬元以下罰金：
一、冒用政府機關或公務員名義犯之。
二、三人以上共同犯之。
三、以廣播電視、電子通訊、網際網路或其他媒體等傳播工具，
    對公眾散布而犯之。
前項之未遂犯罰之。

中華民國刑法第216條
（行使偽造變造或登載不實之文書罪）
行使第 210 條至第 215 條之文書者，依偽造、變造文書或登載
不實事項或使登載不實事項之規定處斷。

中華民國刑法第210條
（偽造變造私文書罪）
偽造、變造私文書，足以生損害於公眾或他人者，處 5 年以下
有期徒刑。




附表 ：

編號 犯罪事實 宣告刑及沒收  1 如事實欄一（一）所示 許少緯犯三人以上共同詐欺取財罪，處有期徒刑壹年壹月。扣案之門號○○○○○○○○○○號行動電話壹支（含SIM卡壹枚）及犯罪所得現金新臺幣貳仟元，均沒收之。  2 如事實欄一（二）所示 許少緯犯三人以上共同詐欺取財未遂罪，處有期徒刑柒月。扣案之門號○○○○○○○○○○號行動電話壹支（含SIM卡壹枚）及系爭簽收單消費者簽名欄位上偽造「吳朝陽」署押壹枚，均沒收之。